---
title: " ProyectoTD2022"
subtitle: "Tratamiento de Datos. Grado en Ciencia de Datos- UV"
author: "Grupo H"
date:  "`r Sys.Date()`" 


params:
  lang: ES
lang: "`r switch(params$lang, ES = 'es-ES', EN = 'en-US')`"


output:
  pdf_document:
    toc: yes      
    toc_depth: 3  
    
  html_document:
    echo: yes
    number_sections: yes
    theme: lumen     
    toc: yes
    
  html_notebook:
    echo: yes
    number_sections: yes
    toc: yes
    
language:
  label:
    fig: 'Figura '
    tab: 'Tabla '
    eq: 'Ecuación '
    thm: 'Teorema '
    lem: 'Lema '
    def: 'Definición '
    cor: 'Corolario '
    prp: 'Proposición '
    exm: 'Ejemplo '
    exr: 'Ejercicio '
    proof: 'Demostración. '
    remark: 'Nota: '
    solution: 'Solución. '
---

#Introducción:

  El objetivo de este proyecto es que nos enfrentemos a un problema de tratamiento de datos que abarque todas las etapas que estamos describiendo a lo largo del curso. Analizaremos los datos recogidos por sensores que monitorizan el nivel de ruido en diferentes localizaciones del barrio de Ruzafa. 
  
#FASE 1. Importación de los datos

  Para comenzar a analizar los datos, debemos primero importarlos.

```{r}
Cadiz_3 <- read.csv("data/Cadiz_3.csv")
Cadiz_16 <- read.csv("data/Cadiz_16.csv")
CarlesCervera_34 <- read.csv("data/CarlesCervera_34.csv")
CarlesCervera_Chaf_ReinaDonyaMaria <- read.csv("data/CarlesCervera_Chaf_ReinaDonyaMaria.csv")
Cuba_3 <- read.csv("data/Cuba_3.csv")
DoctorSerrano_21 <- read.csv("data/DoctorSerrano_21.csv")
GeneralPrim_Chaf_DonosoCortes <- read.csv("data/GeneralPrim_Chaf_DonosoCortes.csv")
PuertoRico_21 <- read.csv("data/PuertoRico_21.csv")
SalvadorAbril_Chaf_Maestro_JoseSerrano <- read.csv("data/SalvadorAbril_Chaf_Maestro_JoseSerrano.csv")
Sueca_2 <- read.csv("data/Sueca_2.csv")
Sueca_32 <- read.csv("data/Sueca_32.csv")
Sueca_61 <- read.csv("data/Sueca_61.csv")
Sueca_Esq_Denia <- read.csv("data/Sueca_Esq_Denia.csv")
Vivons_Chaf_Cadiz <- read.csv("data/Vivons_Chaf_Cadiz.csv")
```
#FASE 2. Se juntan los data frames en uno solo.

```{r}
datos <- rbind(Cadiz_3, rbind(Cadiz_16, rbind(CarlesCervera_34, rbind(CarlesCervera_Chaf_ReinaDonyaMaria, rbind(Cuba_3, rbind(DoctorSerrano_21, rbind(GeneralPrim_Chaf_DonosoCortes, rbind(PuertoRico_21, rbind(SalvadorAbril_Chaf_Maestro_JoseSerrano, rbind(Sueca_2, rbind(Sueca_32, rbind(Sueca_61, rbind(Sueca_Esq_Denia, rbind(Vivons_Chaf_Cadiz)))))))))))))) 
```


Analisis inicial de los datos.

```{r}
summary(datos)
glimpse(datos)
```

Variacion del ruido entre las 7h y las 19h durante los meses del año dividido en años
```{r}
library(ggplot2)
library(dplyr)
library(tidyr)
datos2 <- separate(datos, col = dateObserved, into = c("year", "month", "day"), sep = "-")
datos2 %>% group_by(month) %>% 
  ggplot(aes(x = month, y = LAeq_d, col = month)) + geom_line(aes(size=1)) + labs(x = "Meses", y = "Ruido entre las 7h y las 19h") + facet_grid(year~.)
```


Medicion de ruido durante diferentes franjas horarias del dia de marzo(fallas), es el mes que mas ruido hay en Ruzafa durante el año.
```{r}
datos2$day <- as.numeric(datos2$day)
datos2$month <- as.numeric(datos2$month)
datos2$year <- as.numeric(datos2$year)
datos2 %>% 
  filter(month == 3) %>% 
  ggplot(aes(x = day, y = LAeq_d, col = day, group = day)) + geom_line() + geom_point() + labs(x = "Dias de marzo", y = "") + ggtitle("Ruido entre las 7h y las 19h")
datos2 %>% 
  filter(month == 3) %>%
  ggplot(aes(x = day, y = LAeq_e, col = day, group = day)) + geom_line() + geom_point() + labs(x = "Dias de marzo", y = "") + ggtitle("Ruido entre las 19h y las 23h")
datos2 %>% 
  filter(month == 3) %>%
  ggplot(aes(x = day, y = LAeq_n, col = day, group = day)) + geom_line() + geom_point() + labs(x = "Dias de marzo", y = "") + ggtitle("Ruido entre las 23h y las 7h")
```











  
  
  